【裁判字號】    98,抗,1337
【裁判日期】    990104
【裁判案由】    聲請再審
【裁判全文】
臺灣高等法院刑事裁定                  98年度抗字第1337號
抗   告   人
即再審聲請人  甲○○（原名葉清.
上列聲請人因聲請再審案件，不服台灣新竹地方法院中華民國98
年12月1日裁定（98年度聲再字第7號），提起抗告，本院裁定如
下：
    主  文
抗告駁回。
    理  由
一、聲請再審意旨略以：抗告人即再審聲請人甲○○不諳法律程
    序，誤認該案件仍須開庭調查，實無認罪之真意；且其僱用
    卡車載運鐵板堪稱光明正大，又係在自己有權使用之土地上
    ，因天色昏暗致誤認載運他人物品，應不構成竊盜犯罪，並
    提出德茲營造股份有限公司（下稱德茲公司）備忘錄暨所附
    土地租賃契約書影本乙份為證等語。
二、原裁定意旨略以：再審聲請人爭執其不諳法律程序，誤認該
    案件仍須開庭調查，實無認罪之真意，顯與卷存事證相左，
    委無可採。又再審聲請人固提出德茲公司備忘錄暨所附土地
    租賃契約書影本乙份，以圖證明其係在自己有權使用之土地
    上載運物品，應不構成竊盜犯罪，然觀諸該土地租賃契約書
    內容（見原審卷第7-8頁），僅表明「宗樺工程有限公司」
    將所借用之土地出租予「德茲營造有限公司」，供「德茲營
    造股份有限公司」作為餘土及施工材料暫置場之旨，惟關於
    契約當事人「宗樺工程有限公司」或「德茲營造股份有限公
    司」於案發時與再審聲請人間之關係為何？未見再審聲請意
    旨為任何釋明，況前揭土地租賃契約書就租賃標的土地所在
    位置、地號此重要之點之記載，均付之闕如，亦無從認定被
    害人鐵板堆放地點即新竹市○○路65巷附近東西向快速道路
    橋下工地，是否確屬再審聲請人有權使用之處所。是上開證
    據之真實性、與系爭案件待證事實之關聯性等均尚欠明瞭，
    在客觀上顯未達於「顯然可認為足以動搖原有罪確定判決，
    而為受判決人無罪、免訴、免刑或輕於原判決所認罪名之判
    決者」之程度，難認其符合旨揭「發現確實之新證據」之「
    顯然性」要件。再者，前揭土地租賃契約書簽訂日期為97年
    3月20 日，雖係於原審判決之前已存在之證據，但據再審聲
    請人聲請意旨所述，其顯早已明知此證據之存在，並非事後
    始經發現之事實，顯難謂該證據有何「嶄新性」之可言，是
    再審聲請人執此為「發現確實之新證據」據以聲請再審，實
    非有理。至再審聲請意旨另謂其僱用卡車載運鐵板堪稱光明
    正大，若真有意竊取，應會考慮路邊之監視器或證人、證物
    一節，核僅屬犯罪動機、手法等單純事實之邏輯推論，尚非
    確實可供形式觀察之新證據，而無從動搖原有罪確定判決，
    自不足作為有利於再審聲請人之認定。因認本件再審聲請之
    理由，既非事實審法院、當事人於判決前未經發覺，且經原
    審綜核全案卷證，已足認再審聲請人應受有罪之判決，再審
    聲請人之主張尚不足以動搖原有罪確定判決，是再審聲請人
    據此聲請再審，核無理由，予以駁回等語。
三、抗告意旨略以：再審聲請人知悉本件鐵板之所有權人即營造
    公司老闆言明鐵板並未失竊，所以一切都不計較，惟王凱生
    僅為管理場員工，係因向聲請人要求高額金錢不成，而於警
    詢筆錄時陳稱，鐵板於鄰近新竹市○○路65巷之東西向快速
    道路橋下工地失竊。然據再審聲請人實地觀察，上開地點並
    未有工地，是以王凱生之警詢筆錄並非真實，且警詢筆錄都
    是「大概、大約」等不確定詞彙，甚或王凱生亦有告錯人之
    可能。又再審聲請人因承包德茲公司部分工程，遂由再審聲
    請人代德茲公司承租地址為新竹市○○路123巷22 號之土地
    以放置營建器材，卻因地主郭炳煌顧及農地休耕等補償事宜
    ，而未與再審聲請人訂定租賃契約；且王凱生從未告知再審
    聲請人或德茲公司將於再審聲請人所承租之土地上放置鐵板
    等情。另聲請人於95年間遭詐騙400 萬元，除造成家人之不
    諒解及與老婆離婚外，聲請人亦因而患有精神疾病云云，為
    此提起抗告。
四、惟查：再審聲請人以其有刑事訴訟法第420條第1 項第6款之
    事由聲請再審，惟該再審理由無非係以其不諳法律程序，誤
    認該案件仍須開庭調查，實無認罪之真意，且其在自己有權
    使用之土地上，誤認載運他人物品，應不構成竊盜犯罪為由
    而為辯駁，並未提出足以動搖原確定判決之確實新證據，即
    與刑事訴訟法第429 條之聲請程式不合，原裁定認聲請人所
    舉前揭事由，要非屬實，亦與聲請再審之要件不符，應予駁
    回再審之聲請，經核尚無違誤。抗告意旨，並未就原審裁定
    有何違法不當為具體指摘，另行爭執證人王凱生證詞之證明
    力，主張其有權使用該土地、不知鐵板係他人之物，及其遭
    詐騙等自身事由，否認犯罪，為無理由，應予駁回。
據上論斷，應依刑事訴訟法第412條，裁定如主文。
中    華    民    國    99    年    1     月    4     日
                  刑事第五庭  審判長 法  官  高明哲
                                     法  官  高玉舜
                                     法  官  劉秉鑫
以上正本證明與原本無異。
不得再抗告。
                                     書記官  蔡宜蓁
中    華    民    國    99    年    1     月    4     日


司法院資訊處製作；財團法人民間司法改革基金會備份。
